臺灣高等法院臺南分院刑事判決　　　 100年度上訴字第1077號
上　訴　人
即　被　告　同以聰
指定辯護人　本院公設辯護人　簡松柏
上列上訴人因違反槍砲彈藥刀械管制條例案件，不服臺灣台南地
方法院100年度訴字第1019號中華民國100年9月28日第一審判決
（起訴案號：臺灣台南地方法院檢察署100年度偵字第6896號）
，提起上訴，本院判決如下：
    主  文
上訴駁回。
    事  實
一、同以聰知悉具有殺傷力之改造手槍，係槍砲彈藥刀械管制條
    例第4條第1項第1款所列管之槍砲，非經中央主管機關許可
    ，不得持有。其於民國97年6月間某日，收受服役時同袍吳
    東益（已死亡）所贈送具有殺傷力之仿SIG SAUER廠P220型
    半自動手槍製造之改造手槍1支，其知悉上開槍枝外觀結構
    完整，均有一定之重量，與一般人所習知之真實槍枝相似，
    應係具有殺傷力之違禁物品，仍基於未經許可持有具有殺傷
    力改造手槍之犯意而持有之，並置於自己實力支配下。嗣臺
    南憲兵隊據報於100年5月13日上午9時35分許，持臺灣台南
    地方法院核發之搜索票，至其臺南市○○區○○街11號住處
    搜索，於住處旁廢棄魚缸內查獲並扣得前揭改造手槍1枝（
    槍枝管制編號：0000000000號），始查悉上情。
二、案經臺南憲兵隊報告臺灣臺南地方法院檢察署檢察官偵查起
    訴。
    理  由
甲、程序方面：
    本件下引卷附之供述證據，被告同以聰及指定辯護人於本院
    行準備程序及審理時，表示同意有證據能力（見本院卷第24
    頁、第35頁背面），且本院審酌各該證據作成之情況，並無
    程序違法或有何意思不自由情形，復經原審及本院於審判期
    日就上開證據依法進行提示、調查、辯論，且與本案待證事
    實間復具有相當之關聯性，以之為本案證據並無不當，自得
    採為本件認定事實之基礎，故依刑事訴訟法第159條之5第1
    項規定，認有證據能力。
乙、實體方面：
一、上開持有扣案之改造手槍之事實，迭據被告同以聰於警詢、
    偵訊、原審及本院審理時均坦承不諱（見警卷第6-7頁、第
    10-11頁、偵一卷第41頁、原審卷第17頁反面、第33頁），
    並有扣案之改造手槍1枝（槍枝管制編號：0000000000號）
    在卷可憑。而扣案之改造手槍，經警員初步檢視結果，槍枝
    結構完整，槍管暢通，具擊發機構並可發揮功能，係管制槍
    枝之可能性較大，有高雄市政府警察局槍枝初步檢視報告表
    附卷可參（見警卷第28-33頁）。又扣案改造手槍1枝，經警
    送請內政部警政署刑事警察局以「檢視法」、「性能檢驗法
    」鑑定結果為：「送鑑手槍1枝（槍枝管制編號：000000000
    0，不含彈匣），認係改造手槍，由仿SIG SAUER廠P220型半
    自動手槍製造之槍枝，換裝土造金屬槍管而成，經操作檢視
    ，雖滑套一側斷裂，惟不影響槍枝之擊發功能，可供擊發適
    用子彈使用，認具殺傷力。」等情，有該局100年6月2日刑
    鑑字第1000069282號鑑定書1份及槍枝照片4張在卷可稽（見
    警卷第34-35頁）。復經同局函覆本院稱：有關本局100年6
    月2日刑鑑字第1000069282號鑑定書內載之改造手槍（槍枝
    管制編號0000000000），係以「性能檢驗法」鑑定之，所謂
    「性能檢驗法」係實際操作檢測槍枝之機械結構與性能，例
    如槍管、滑套、轉輪等零件材質之檢視，滑套、扳機、擊錘
    及撞針等機械運作情形之檢驗；故經實際操作檢測，雖滑套
    一側斷裂，惟不影響槍枝之擊發功能，即認在裝填子彈適當
    （即裝填適量底火、火藥及金屬彈丸等使成為適合送鑑槍枝
    所擊發之「適用子彈」）之情況下，在適當距離下彈頭最具
    威力之發射動能，均可達20焦耳/平方公分以上，足以穿入
    人體皮肉層，而據此認該槍枝具殺傷力。本案送鑑槍枝，業
    經本局採以國、內外槍彈鑑定領域共同認可之「性能檢驗法
    」鑑定完畢，認具有殺傷力無誤，考量正確、合法及安全等
    原則，已無需再以「動能測試法」實際進行試射之必要。有
    該局100年l1月30日刑鑑字第1000153069號函附卷可稽（詳
    本院卷第28-30頁）。則上開鑑定結果，既係鑑驗機關以其
    專業知識及精密儀器測試後所得之結論，自可憑信。是扣案
    之改造手槍1枝，確屬槍砲彈藥刀械管制條例第4條第1項第1
    款所稱具有殺傷力之槍砲無訛。是被告於本院翻稱扣案之改
    造手槍之滑套已經壞掉，不能擊發，故無殺傷力云云，顯係
    事後卸責之詞，不足採信。本案事證明確，被告犯行洵堪認
    定，應依法論科。
二、核被告所為，係犯槍砲彈藥刀械管制條例第8條第4項之未經
    許可持有可發射子彈具殺傷力之槍枝罪。
三、辯護人稱：被告犯後態度良好，槍砲彈藥刀械管制條例第8
    條第4項之非法持有可發射子彈具殺傷力之槍枝罪，法定最
    低刑度為3年以上有期徒刑，被告並非擁槍自重、恃槍為非
    作歹之徒，未對社會治安造成重大影響等情，且槍枝之滑套
    確實是壞的，它的危險性較低，以最輕本刑為3年以上有期
    徒刑之法定刑責觀之，被告犯案情節屬情輕法重，客觀上足
    已引起社會一般人之同情而堪可憫恕，請求依刑法第59條之
    規定，酌量減輕其刑等語。惟按刑法第57條所列各款，為量
    刑時應行注意之事項，並非同法第59條酌減其刑之根據，刑
    法第59條之酌量減輕其刑，必須犯罪另有特殊之原因與環境
    等等，在客觀上足以引起一般同情，認為即予宣告法定最低
    度刑期猶嫌過重者，始有其適用（最高法院45年台上字第11
    65號、51年度台上字第899號判例參照）。則單純犯罪情節
    輕微、犯人之品行、素行、犯罪後態度等情狀，僅可為法定
    刑內從輕科刑之標準，非可執為酌減其刑之理由（最高法院
    94年度台上字第241號判決意旨參照）。有鑑於國內近年來
    槍枝日益氾濫，持槍犯罪之重大案件頻傳，嚴重危害社會安
    寧秩序，政府藉由傳媒致力宣導下已廣為大眾所周知，被告
    不知守法自持，任意收受槍枝作為防身之用，本對社會治安
    有相當程度之危害，復參酌槍砲彈藥刀械管制條例於94年1
    月26日修正公佈後，大幅提高非法持有改造槍械等行為之刑
    責，意即著眼於我國實務上違反槍砲彈藥刀械條例案件中，
    改造槍械佔有極高之比例，足見非法持有改造槍械之情形甚
    為氾濫，且改造槍械之取得相較於制式槍械容易，且與制式
    槍械火力相近，嚴重危害治安，故刑責過輕顯不足以遏止，
    為維護社會大眾之人身安全，對於非法持有槍枝、子彈者，
    自不宜輕易酌減其刑，而予輕縱。再者，被告收受改造槍枝
    ，持有之期間長達近3年，其犯罪當時並無特殊之原因與環
    境，僅是為了防身而持有，難認其犯罪情狀在客觀上足以引
    起一般同情，而顯然可憫。至於被告於原審坦認犯行、有幼
    子需要照顧等，僅可為法定刑內審酌量刑之標準，並非客觀
    上顯可憫恕，自不能據為酌量減輕其刑之理由。是客觀上被
    告非法持有改造槍枝，顯無足以引起一般同情之餘地，本院
    認被告並無刑法第59條所規定之顯可憫恕之情狀，故不予酌
    減其刑。
四、原審以被告罪證明確，適用槍砲彈藥刀械管制條例第8條第4
    項，刑法第11條前段、第42條第3項、第38條第1項第1款、
    第2項，並審酌被告無視於政府嚴格管制槍彈之政策，無故
    持有前揭改造手槍，持槍時間長達3年，所為對社會治安存
    有潛在之危險性，對他人之生命安全已構成威脅，自應予懲
    處非難，雖尚無證據證明被告曾持前揭槍枝為違法行為，然
    被告自稱收受槍枝的目的在於防身、以後與別人發生衝突時
    需要用到等語（見警卷第6頁、原審卷第33頁），動機實有
    可議，故被告之行為，較之單純將所持有之槍枝藏匿家中或
    隱蔽處所不欲人知之情形更值苛責，爰依被告之供述及卷附
    臺灣高等法院被告前案紀錄表，以及被告提出之戶口名簿等
    ，並審酌被告係高職肄業之智識程度，並無前案紀錄、素行
    尚稱良好（現另有竊盜案繫屬原審法院），擔任送貨員工作
    ，平日與父母及兩位弟弟共同居住，被告於警詢、偵查及原
    審審理中均坦承犯行，犯後態度良好等一切情狀，量處有期
    徒刑3年2月併科罰金5萬元，並諭知罰金易服勞役之折算標
    準。扣案之改造手槍1枝（槍枝管制編號：0000000000號）
    ，依槍砲彈藥刀械管制條例之規定，非經許可不得持有，屬
    違禁物，應依刑法38條第1項第1款規定，宣告沒收。認事用
    法，核無不合，量刑亦堪認妥適。被告上訴意旨稱扣案之改
    造手槍不具殺傷力，原審判決量刑過重云云，而指摘原判決
    不當，尚非有理由，應予駁回。
據上論斷，應依刑事訴訟法第368條，判決如主文。
本案經檢察官蘇南桓到庭執行職務。
中    華    民    國   100    年    12    月    30    日
                  刑事第七庭    審判長法  官  李文福
                                      法  官  高榮宏
                                      法  官  陳顯榮
以上正本證明與原本無異。
如不服本判決應於收受送達後10日內向本院提出上訴書狀，其未
敘述上訴理由者，並得於提起上訴後10日內向本院補提理由書（
均須按他造當事人之人數附繕本）「切勿逕送上級法院」。
                                      書記官  蔡財
中    華    民    國   100    年    12    月    30    日
附錄：本案論罪科刑法條
槍砲彈藥刀械管制條例第8條：
未經許可，製造、販賣或運輸鋼筆槍、瓦斯槍、麻醉槍、獵槍、
空氣槍或第4條第1項第1款所定其他可發射金屬或子彈具有殺傷
力之各式槍砲者，處無期徒刑或5年以上有期徒刑，併科新臺幣1
千萬元以下罰金。
未經許可，轉讓、出租或出借前項所列槍枝者，處5年以上有期
徒刑，併科新臺幣1千萬元以下罰金。
意圖供自己或他人犯罪之用，而犯前二項之罪者，處無期徒刑或
7年以上有期徒刑，併科新臺幣1千萬元以下罰金。
未經許可，持有、寄藏或意圖販賣而陳列第1項所列槍枝者，處3
年以上10年以下有期徒刑，併科新臺幣7百萬元以下罰金。
第1項至第3項之未遂犯罰之。
犯第1項、第2項或第4項有關空氣槍之罪，其情節輕微者，得減
輕其刑。